【裁判字號】    97,訴,1072
【裁判日期】    971029
【裁判案由】    毒品危害防制條例
【裁判全文】
臺灣高雄地方法院刑事判決              97年度訴字第1072號
公  訴  人  臺灣高雄地方法院檢察署檢察官
被      告  甲○○
                    （現於臺灣屏東監獄另案執行中）
指定辯護人  本院公設辯護人  丙○○
上列被告因毒品危害防制條例案件，經檢察官提起公訴（96年度
偵字第24511 號），本院判決如下：
    主    文
甲○○持有第二級毒品，累犯，處有期徒刑捌月。扣案如附表編
號1 所示之物，均沒收銷燬之。
    事    實
一、甲○○於民國（下同）91年間，因妨害公務、毒品危害防制
    條例等案件，分別經台灣屏東地方法院以91年度易字第725
    號判決判處有期徒刑5 月確定，及台灣高等法院高雄分院以
    97年度上易字第1580號判決判處有期徒刑8 月確定，2 案定
    應執行刑1 年確定，合併他案於92年3 月25日入監接續執行
    ，並於94年2 月1 日假釋出監付保護管束，而於94年9 月8
    日假釋期滿視為執行完畢。詎仍不知悔改，明知甲基安非他
    命為毒品危害防制條例所管制之第二級毒品，未經許可不得
    持有，竟基於非法持有第二級毒品甲基安非他命之犯意，於
    96年7 月間，向真實姓名年籍不詳之綽號「老竽仔」成年男
    子，以每半兩（18.75 公克）甲基安非他命新台幣（下同）
    3 萬元之代價，買入甲基安非他命而持有中。其後甲○○於
    96年8 月19日晚上8 時許，另基於施用第二級毒品甲基安非
    他命之犯意而施用1 次（施用毒品部分，由檢察官另案起訴
    ，詳下述）。嗣因警方於96年7 月12日至15日間，對甲○○
    所使用門號0000000000實施通訊監察，乃於96年8 月22日16
    時許，持本院核發之搜索票在甲○○位於高雄縣美濃鎮○○
    路○段47號住處查獲，並扣得其持有如附表所示之甲基安非
    他命8 包（驗後淨重合計30.429公克）、供其施用毒品之各
    類吸食器及玻璃球等物。
二、案經行政院海岸巡防署海岸巡防總局南部地區巡防局移送臺
    灣高雄地方法院檢察署檢察官偵查起訴。
    理    由
壹、證據能力方面：
一、就卷附被告於警詢之陳述，被告及辯護人於本院審理時否認
    其陳述「都是我自己吸食的比較多」部分之證據能力，而其
    性質雖屬傳聞證據，惟被告及辯護人並未釋明該次警詢有何
    不法或不當之情形，且證人即警員王文和於本院審理時具結
    證稱：伊有參與被告警詢筆錄之詢問，係經一問一答所製作
    ，沒有使用強暴、脅迫或其他不法手段，詢問時有2 台電腦
    ，被告可以看到筆錄內容，且詢問筆錄完成後，經被告看完
    筆錄確認後，始由被告簽名；被告如有要求更正，若伊不更
    正，被告不可能簽名、捺指印等語明確（參本院卷第68、69
    頁），參諸被告於本院審理時亦坦承：詢問時警員沒有打伊
    等語明確（參本院卷第69頁），是被告警詢之陳述係出於自
    由意志，並無刑事訴訟法第156 條第1 項之消極事由，經調
    查其他必要證據後，察與事實相符，應認具有證據能力。
二、其他本判決理由所援用之證據資料（含供述證據及非供述證
    據），被告、辯護人、公訴人於本院言詞辯論終結前，對其
    證據能力並未提出異議，本院審酌上開證據之作成，並無違
    法或不當情形，且與本案待證事實相關，適當作為證據，依
    刑事訴訟法第159 條之5 第2 項規定，認均有證據能力。
貳、實體方面：
一、訊據被告坦承持有附表編號1 毒品之犯行，惟辯稱：伊以每
    半兩3 萬元代價，向綽號「老竽仔」男子買入，實際扣案毒
    品不到1 兩（37.5公克），均係買來供自己吸食之用，伊施
    用第二級毒品犯行部分，業經法院判決確定等語。經查：
  (一)被告非法持有上開第二級毒品犯行，業經被告於警詢、檢察
    官偵訊及於本院審理中坦承在案，核與證人賴瑞龍於偵訊時
    之具結證述、證人王文和於本院之具結證述相符，並有上開
    移案機關搜索扣押筆錄、扣押物品收據及目錄表、扣案毒品
    初步鑑驗報告單、監聽譯文、中華電信用戶查詢、扣押物品
    清單各1 份及查獲現場照片17張在卷可稽，並有附表所示之
    第二級毒品甲基安非他命8 包扣案可佐。再扣案如附表編號
    1 所示之晶體經送檢驗結果，其中送驗編號2 至7 、11、12
    號共8 包，確呈第二級毒品甲基安非他命陽性反應，有高雄
    醫學大學附設醫院97年6 月3 日檢驗報告8 份在卷足憑（參
    本院一卷第45至50、54、55頁）。是被告上開自白，核與卷
    內積極證據相符，洵堪採信。
  (二)被告雖以上開情詞置辯，惟被告查獲時經警採尿送驗結果，
    確呈第二級毒品甲基安非他命之陽性反應，有被告尿液代碼
    及對照表、高雄醫學大學附設醫院96年9 月17日濫用藥物尿
    液檢驗報告各1 份在卷可佐（參偵卷第32、35頁），且被告
    於警詢坦承：其查獲前「約在前天（即96年8 月19日）晚上
    8 時許」，以玻璃球燒烤施用1 次等語明確（參警卷第3頁
    ），而其施用第二級毒品犯行，經檢察官以97年度毒偵字第
    3488號起訴，業經本院以97年度審簡字第2563號判決判處有
    期徒刑6 月確定，並於97年3 月31日入監執行，有上開起訴
    書、判決書影本、台灣高等法院被告前案紀錄表各1 份在卷
    足參，是雖可認為被告本件查獲前有施用甲基安非他命犯行
    ，然就其本件持有毒品來源，被告於本院審理時坦承：伊本
    次查獲之毒品係約1 個月前買的，約7 月份買的；扣案毒品
    買來就是那樣，伊沒有自己分裝等語明確；而就其施用之來
    源則坦承：伊與另位朋友有合夥購買，1 次買半兩、或1兩
    ，半兩價錢有買過2 萬元、2 萬5 千元、3 萬元，伊買數量
    不一定，是好幾次購買，買來都要自己吸食等語明確（參本
    院二卷第78、79頁），參諸如附表編號1 之甲基安非他命8
    包（合計30.429公克），每包驗後淨重自0.156 公克至10.5
    47公克不等，參差不一，實非被告於1 、2 日內所能施用完
    畢，是附表編號1 之毒品，顯係被告於96年7 月間基於其他
    原因單純持有，與其同年8 月19日施用之毒品即無法證明係
    同一來源，亦非屬同批買入供己施用所剩而持有甚明。
  (三)至檢察官起訴意旨雖以：被告於96年7 月間持有上開毒品，
    係意圖販賣營利，除供自己施用外，並以門號0000000000行
    動電話，作為販賣毒品之聯絡工具，伺機販賣予他人，因認
    此部分涉犯販賣第二級毒品犯行等語。惟被告辯稱：扣案之
    毒品都是伊買來自己施用的，並無販賣之故意，監聽譯文之
    具體內容伊不清楚、不知道等語。經查：
    1.被告於警詢雖供述：伊之前向「老芋仔」拿的價格是1 兩
      8 萬元，現在是6 萬元，伊都是半兩半兩的買，大概買3
      、4 次；（你買的安非他命是否有轉賣給別人？）「都是
      我自己吸食的比較多」等語（參警卷第2 、3 頁），惟此
      部分僅屬被告有買入多次毒品之自白，並無其他積極證據
      足堪佐證，尚無法認定被告自始即有意圖營利販賣毒品之
      犯意。且卷附監聽譯文之內容，被告使用門號0000000000
      與門號0000000000間於96年7 月15日雖有「半台，我這裡
      沒有這麼多」、「我是問看看」，「半台不會超過3 」、
      「差不多3 左右」，「我是問有沒有較便宜？」、「如果
      3 就不用了」等語；同日並有「27可以嗎」、「好啊」，
      「要去哪拿」、「我確定再打給你」等語；又於同年7 月
      14日與門號00-0000000雖有「我過去找你，拿1 塊」、「
      我到五穀廟大概5 分鐘啦」等語；且於同年7 月12日與門
      號00-0000000雖有「我朋友要拿，你在哪裡，我現在馬上
      過去，拿現金給你」等通聯對話（參偵卷第42、43頁），
      然所謂「1 台」、「半台」、「1 塊」、「東西」究係何
      物，語意不清，且尚屬詢問階段，並未就何標的物與價格
      合致，亦無經警查獲有何交易對象、如何交付毒品、付款
      之積極證據以供佐證，究難逕認被告與何人達成買賣何種
      毒品之意思合致，即難為不利被告之認定。
    2.除扣案如附表編號1 之甲基安非他命8 包外，其他如編號
      2 之晶體4 包（合計467.825 公克），經檢驗結果確呈第
      二級毒品甲基安非他命陰性反應，有高雄醫學大學附設醫
      院97年6 月3 日檢驗報告4 紙在卷足參（參本院一卷第44
      、51至53頁），是以被告持有附表編號1 之甲基安非他命
      數量較少，亦難認其買入之初即有販賣營利之意圖。
    3.又被告於本院審理時雖供述：伊是分好幾次購買；以前曾
      與另位朋友有合夥購買，惟扣案如附表編號1 之甲基安非
      他命，除經本院認定有單純持有毒品之犯行外，其他如附
      表編號3 至6 之物，僅足認係供被告施用毒品所用，尚無
      法認與其販賣毒品有關，此外，現場亦未經警查獲電子磅
      秤或分量之器具，究無法證明其本件扣案毒品自始即有意
      圖販賣牟利而買入之犯意，亦無其他積極證據證明被告有
      如何販賣上開毒品予何人之犯行，是以檢察官就此部分之
      起訴意旨容有誤會，即無法如此認定。
  (四)綜上所述，被告確有上開持有第二級毒品甲基安非他命之犯
    行，事證明確，堪以認定，應予依法論科。
二、按甲基安非他命，係毒品危害防制條例第2 條第2 項依其成
    癮性、濫用性及對社會危害性所規範之第二級毒品，不得非
    法販賣、持有。次按行為人如意圖供己施用而持有毒品，並
    進而施用，則持有毒品之低度行為，當然為高度之施用行為
    所吸收，不另論以持有毒品罪；但行為人倘係基於其他原因
    而單純持有毒品，其單純持有毒品之行為，與施用毒品間即
    無何關連，自無高、低度行為之可言，應不生吸收之問題（
    參最高法院94年度台上字第1039號判決意旨）。本件被告甲
    ○○持有如附表編號1 之甲基安非他命另有其他原因，自非
    供己施用而持有甚明。核其所為，係犯毒品危害防制條例第
    11條第2 項之持有第二級毒品罪。被告基於單一持有第二級
    毒品之犯意，自97年7 月間至同年8 月22日被查獲持有行為
    終了，接續進行，應僅論以一持有第二級毒品罪。檢察官起
    訴認被告係犯販賣第二級毒品罪嫌，固有未恰，惟依其起訴
    之犯罪事實，被告僅構成持有第二級毒品罪，自勿庸變更起
    訴法條；又公訴人係以吸收關係之實質上一罪起訴，則販賣
    第二級毒品部分，自不另為無罪之諭知，合予敘明。又被告
    有上開事實欄所示受論罪科刑及執行之前科紀錄，於94年9
    月8 日假釋期滿視為執行完畢，有台灣高等法院被告前案紀
    錄表在卷足參，其受有期徒刑執行完畢後，5 年以內再故意
    犯本件有期徒刑以上之罪，構成累犯，依刑法第47條第1項
    規定，應予加重其刑。又被告本件持有如附表編號1 之甲基
    安非他命8 包數量（合計30.429公克），已逾「轉讓持有毒
    品加重其刑之數量標準」第2 條第2 款之淨重10公克，依毒
    品危害防制條例第11條第4 項之規定，自應遞加重其刑。
三、爰審酌被告明知第二級毒品甲基安非他命，未經許可不得持
    有，竟非法持有甲基安非他命，違反我國法律反毒、禁毒之
    政策，影響社會安全秩序，且其持有扣案之毒品數量非鮮，
    而犯後否認犯行，飾詞狡辯，態度不佳，情節較重，惟念被
    告僅屬非法持有，尚無所得，暨其犯罪之動機、目的、手段
    等一切情狀，酌情量處如主文所示之刑，以資懲儆。復以被
    告持有上開毒品終了（97年8 月22日）之犯罪時間，係在96
    年4 月25日以後，不符合中華民國九十六年罪犯減刑條例所
    定之減刑條件，併此敘明。
四、沒收部分：
  (一)扣案如附表編號1 之甲基安非他命8 包（驗後淨重各如附表
    編號1 所示之數量），經鑑定結果確為毒品危害防制條例列
    管之第二級毒品，且包裝袋8 只殘留毒品成分難以析離，應
    視同毒品之一部分，不問屬於犯人即被告與否，依同條例第
    18條第1 項前段，併諭知均沒收銷燬之。另因檢驗所耗用之
    毒品既已滅失，不另為沒收銷燬之諭知。
  (二)再扣案如附表編號2 之晶體4 包、編號3 之分裝袋1 包，係
    被告所有之物，經檢驗結果呈毒品陰性反應，爰均不予宣告
    沒收。又附表編號4 之葫蘆型玻璃瓶吸食器1 組、編號5 之
    羊乳玻璃瓶吸食器1 組、編號6 之玻璃球3 組，均係供被告
    施用毒品之器具，經檢驗結果雖呈上開毒品陽性反應，惟無
    法證明與被告本件持有第二級毒品犯罪有何關聯，均不於本
    案宣告沒收，宜由檢察官另為適法之處分，附此敘明。
據上論結，應依刑事訴訟法第299 條第1 項前段，毒品危害防制
條例第11條第2 項、第4 項、第18條第1 項前段，刑法第11條、
第47條第1 項，判決如主文。
本案經檢察官乙○○到庭執行職務
中    華    民    國    97    年    10    月    29    日
                  刑事第十九庭  審判長法  官  林水城
                                      法  官  羅立德
                                      法  官  李昆南
以上正本，係照原本作成，證明與原本無異。
如不服本判決，應於送達後10日內，向本院提出上訴狀。
中    華    民    國    97    年    10    月    29    日
                                      書記官  黃美玲
附表：（被告位於美濃鎮○○路住處查獲之物）
┌──┬────┬────────────┬────┬────┬───┐
│編號│ 物  品 │       數  量           │檢驗結果│是否沒收│備 註 │
├──┼────┼────────────┼────┼────┼───┤
│ 1  │第二級毒│驗前淨重分別為：        │呈甲基安│均沒收銷│      │
│    │品甲基安│3.163公克、3.474公克、  │非他命陽│燬之    │      │
│    │非他命8 │3.184公克、0.156公克、  │性反應  │        │      │
│    │包（殘渣│1.283公克、8.437公克、  │        │        │      │
│    │袋8 只）│0.199公克、10.549公克。 │        │        │      │
│    │        │驗後淨重分別為：        │        │        │      │
│    │        │3.161公克、3.472公克、  │        │        │      │
│    │        │3.182公克、0.154公克、  │        │        │      │
│    │        │1.281公克、8.435公克、  │        │        │      │
│    │        │0.197公克、10.547公克， │        │        │      │
│    │        │（總計30.429公克）      │        │        │      │
├──┼────┼────────────┼────┼────┼───┤
│ 2  │晶體4包 │驗前淨重分別為：        │呈甲基安│不予沒收│      │
│    │        │301.002公克、49.087公克 │非他命陰│        │      │
│    │        │、82.668公克、35.076公克│性反應  │        │      │
│    │        │。                      │        │        │      │
│    │        │驗後淨重分別為：        │        │        │      │
│    │        │301公克、49.085公克、   │        │        │      │
│    │        │82.666公克、35.074公克，│        │        │      │
│    │        │（總計467.825公克）     │        │        │      │
│    │        │                        │        │        │      │
├──┼────┼────────────┼────┼────┼───┤
│ 3  │分裝袋  │        1 包            │呈甲基安│不予沒收│      │
│    │        │                        │非他命陰│        │      │
│    │        │                        │性反應  │        │      │
├──┼────┼────────────┼────┼────┼───┤
│ 4  │葫蘆型玻│        1 組            │呈甲基安│不於本案│      │
│    │璃瓶吸食│                        │非他命陽│諭知沒收│      │
│    │器      │                        │性反應  │        │      │
├──┼────┼────────────┼────┼────┼───┤
│ 5  │羊乳玻璃│        1 組            │呈甲基安│不於本案│      │
│    │瓶吸食器│                        │非他命陽│諭知沒收│      │
│    │        │                        │性反應  │        │      │
├──┼────┼────────────┼────┼────┼───┤
│ 6  │玻璃球吸│        3 組            │呈甲基安│不於本案│      │
│    │食器    │                        │非他命陽│諭知沒收│      │
│    │        │                        │性反應  │        │      │
└──┴────┴────────────┴────┴────┴───┘


司法院資訊處製作；財團法人民間司法改革基金會備份。
